【裁判字號】    99,訴,1901
【裁判日期】    991029
【裁判案由】    給付貨款
【裁判全文】
臺灣臺北地方法院民事判決              99年度訴字第1901號
原      告  永洋科技股份有限公司
法定代理人  乙○○
訴訟代理人  劉韋廷律師
被      告  荷商賽肯股份有限公司即SITECOM EUROPE B.V
法定代理人  甲○○ ○○○○○.
上列當事人間給付貨款事件，本院於中華民國99年10月27日言詞
辯論終結，判決如下：
    主  文
被告應給付原告美金肆萬貳仟肆佰陸拾壹元柒角，及自民國九十
九年七月十一日起訖清償日止，按年息百分之五計算之利息。
訴訟費用新臺幣壹萬柒仟壹佰伍拾柒元由被告負擔。
本判決於原告以新臺幣肆拾捌萬元或同面額之台灣銀行無記名定
存單供擔保後，得假執行。
    事實及理由
甲、程序方面：
一、按未經認許成立之外國法人，雖不能認其為法人，然仍不失
    為非法人之團體，茍該非法人之團體設有代表人或管理人者
    ，依民事訴訟法第40條第3項規定，自有當事人能力（最高
    法院50年台上字第1898號判例意旨參照）。本件原告主張被
    告為依荷蘭法律設立之公司法人，設有代表人並有獨立之財
    產，未經我國認許其成立等情，並提出被告公司設立登記資
    料影本（見本院卷第29至30）為證，堪認為真實，依上開說
    明，被告公司屬非法人團體，具當事人能力。復按，未經認
    許其成立之外國法人，以其名義與他人為法律行為者，其行
    為人就該法律行為應與該外國法人負連帶責任。民法總則施
    行法第15條亦定有明文。故被告雖為未經認許之外國公司，
    其所為之法律行為仍為有效，而依民法總則施行法第12條規
    定之反面解釋，雖不能認與同種類之我國法人有同一之權利
    能力，仍不失為類似有權利能力之合夥團體，以保護交易安
    全。
二、本件涉訟之被告公司是依據荷蘭法律設立，係屬外國法人，
    故本件就人的部分具有涉外因素，且原告起訴主張者乃伊與
    被告公司間之買賣契約法律關係，核本件性質屬於私法事件
    ，從而，本件應為涉外私法事件，而有涉外民事法律適用法
    之適用。本院自應審究對此一涉外私法事件是否有管轄權及
    準據法為何：
（一）關於本院是否對此一涉外事件有管轄權部分：
      按，外國法人之主事務所或主營業所恆在外國，如必須至
      外國法院起訴，自不足保護本國人之權益，且影響我國法
      權之行使，故民事訴訟法第2條第3項規定不問其在外國有
      無事務所或營業所，均以其在中華民國之主事務所或主營
      業所定其普通審判籍，而未經認許之外國法人，解釋上得
      依非法人之團體之規定辦理，其普通審判籍自得比照外國
      法人之規定定之。又定法院之管轄，以起訴時為準。民事
      訴訟法第27條亦定有明文。查被告前已依公司法第386條
      規定在我國申請備案，其在臺北市信義區設有辦事處，如
      比照業經認許之外國法人，該處即可認係其在中華民國之
      主事務所，本院自有管轄權。雖被告申請撤銷指代表人，
      並經經濟部於民國98年5月8日以經授商字第09801091790
      號函准予報備，惟縱令被告於起訴後撤回其指派之代表人
      及其在臺之辦事處，揆諸前開說明，自不因被告嗣後撤回
      辦事處而使本院喪失管轄權。
（二）關於本件涉外事件之準據法部分：
      復按，法律行為發生債之關係者，其成立要件及效力，依
      當事人意思定其應適用之法律。當事人意思不明時，同國
      籍者依其本國法，國籍不同者依行為地法，行為地不同者
      以發要約通知地為行為地，如相對人於承諾時不知其發要
      約通知地者，以要約人之住所地視為行為地。前項行為地
      ，如兼跨二國以上或不屬於任何國家時，依履行地法。」
      涉外民事法律適用法第6條定有明文（修正涉外民事法律
      適用法雖於99年5月26日經總統公布，然自公布後1年始施
      行，併予敘明）。經查，本件兩造國籍不同，雙方就本件
      買賣關係亦未有合意適用法律之特約，則依法當事人意思
      不明且國籍不同，則應依行為地法，復本件原告公司於95
      年9月13日從中華民國開立先行發票向被告位於荷蘭之公
      司為要約，被告於95年10月12日自荷蘭傳真採購單予原告
      ，向原告為為購買本件商品之意思表示，則原告公司之前
      述在臺灣之事務所或營業所為發要約通知地，因係在中華
      民國境內，故本件關於買賣契約之準據法應適用中華民國
      之法律。
四、被告經合法通知，未於言詞辯論期日到場，核無民事訴訟法
    第386條所列各款情形，爰依原告之聲請，由其一造辯論而
    為判決。
乙、實體方面：
一、原告起訴主張：伊於95年9月13日與被告洽談買賣事宜，並
    開立先行發票（P roforma Invoice）向被告報價，售予1,0
    00組MD-255V1001產品（下稱系爭產品），價金為美金57,57
    0元，先行發票報價有效期間為95年9月19日至同年10月16日
    。被告於95年10月12日以傳真方式向伊回覆並下採購訂單（
    Purchase Order），採購1,000組系爭產品，價金如上，採
    購訂單號碼：Io0 00687。最後確定於96年2月8日再開立公
    司發票以出貨960組，採購訂單號碼：Io000687，商品MD-25
    5，價金為美金55,267元，並同時提供包裝單（Packing／We
    ight List）。96年2月13日委請訴外人香港中傑航運有限公
    司將上開商品送交被告，於同年3月30日，兩造同意將系爭
    產品價格減少美金805.3元，兩造又於同年8月13日同意對系
    爭產品減價美金12,000元，是系爭產品金額經減價後為美金
    42,461.7元。惟自96年8月13日迄今，被告尚未付款，原告
    僅得提起本件訴訟，以維權益。爰依買賣之法律關係，提起
    本件訴訟。並聲明：(一)如主文第一項所示；(二)願提供現金或
    臺灣銀行同額無記名定存單為擔保，請准宣告假執行。
二、被告未於言詞辯論期日到場，亦未提出書狀作何聲明或陳述
    。
三、得心證之理由：
（一）按買受人對於出賣人，有交付約定價金及受領標的物之義
      務；遲延之債務，以支付金錢為標的者，債權人得請求依
      法定利率計算之遲延利息。但約定利率較高者，仍從其約
      定利率，民法第367條、第233條第1項分別定有明文。本
      件原告主張：被告公司向伊買受系爭產品，而欠付美金42
      ,461.7元貨款未給付之事實，已據其提出先行發票、採購
      單、發票、包裝單、香港中傑航運有限公司收貨憑證、貨
      項通知單（以上均影本）等件為憑，核屬相符，則原告之
      主張，自堪信為真實。故被告公司向原告買受商品未依約
      給付價金，尚積欠如主文第1項所示之金額之價款迄未給
      付，揆上開說明及規定，被告自應負清償責任。茲本件起
      訴狀繕本業經本院准為公示送達，於99年5月12日登載於
      太平洋日報國外航空版，並於99年7月10日發生送達之效
      力。綜上，原告依契約之法律關係請求被告給付如主文所
      示之金額及自起訴狀繕本送達翌日即99年7月11日起至清
      償日止，依年息5％計算之利息，即屬有據，自應准許。
四、假執行之宣告：原告陳明願供擔保，聲請宣告假執行，核無
    不合，爰酌定相當擔保金額准許之。
五、本件訴訟費用負擔之依據：民事訴訟法第78條，數額並確定
    如後附計算書所示。
中    華    民    國    99    年    10    月    29    日
                  民事第七庭    法  官  黃柄縉
以上正本係照原本作成。
如對本判決上訴，須於判決送達後20日內向本院提出上訴狀。如
委任律師提起上訴者，應一併繳納上訴審裁判費。
中    華    民    國    99    年    10    月    29    日
                                書記官  洪仕萱
計  算  書
項      目             金  額           備    註
                       （新臺幣）
第一審裁判費           15,157元
第一審公示送達費用     2,000元          國外公示送達費用
合          計         17,157元

司法院資訊處製作；財團法人民間司法改革基金會備份。
